【裁判字號】    98,訴,2060
【裁判日期】    980630
【裁判案由】    毒品危害防制條例
【裁判全文】
臺灣板橋地方法院刑事判決              98年度訴字第2060號
公  訴  人  臺灣板橋地方法院檢察署檢察官
被      告  甲○○
                    （現於臺灣臺北監獄臺北分監）
上列被告因毒品危害防制條例案件，經檢察官提起公訴（98年度
毒偵字第2198號），經被告於準備程序中就起訴事實為有罪之陳
述，經告知簡式審判程序之旨，並聽取當事人之意見後，經合議
庭裁定由受命法官獨任行簡式審判程序，本院判決如下：
    主    文
甲○○施用第一級毒品，累犯，處有期徒刑壹年。扣案甲基安非
他命（驗餘淨重零點貳貳捌玖公克）沒收銷燬之，包裝袋壹個沒
收。
    事    實
一、甲○○(1)於民國89年間因施用毒品案件，經本院以89年度毒
    聲字第2066號裁定送觀察、勒戒後，認無繼續施用毒品之傾
    向，於89年5 月23日執行完畢，經臺灣板橋地方法院檢察署
    檢察官於89年5 月26日以89年度毒偵字第1361、2763號為不
    起訴處分確定。(2)於90年間因施用毒品案件，經本院以90年
    度毒聲字第3793號裁定送觀察、勒戒後，認無繼續施用毒品
    之傾向，於92年1 月30日執行完畢，經臺灣板橋地方法院檢
    察署檢察官於92年1 月30日以92年度毒偵緝字第25號為不起
    訴處分確定。(3)於92年間因施用毒品案件，經本院以92年度
    毒聲字第970 號裁定令入戒治處所施以強制戒治，嗣於93年
    1 月9 日法律修正報結，並由檢察官提起公訴，經本院以92
    年度訴字第1554號判決判處有期徒刑7 月確定，(4)於同年間
    因施用毒品案件，經本院以92年度簡字第1713號判決判處有
    期徒刑6 月，緩刑2 年，緩刑期間內付保護管束確定，嗣經
    本院以92年度撤緩字第142 號裁定撤銷緩刑確定，前開(3)、
    (4)2 罪經本院裁定應執行有期徒刑1 年確定，於93年12月25
    日縮刑期滿執行完畢。(5)於95年間因轉讓毒品案件，經本院
    以95年度訴字第1922號判決判處有期徒刑1 年8 月確定，(6)
    於同年間因施用毒品案件，經本院以95年度訴字第1895號判
    決判處有期徒刑8 月、4 月，應執行有期徒刑10月確定，復
    經減刑為有期徒刑4 月、2 月，並與不得減刑之(5)裁定應執
    行有期徒刑1 年11月確定，於97年1 月18日縮短刑期假釋出
    監，至97年3 月18日縮刑期滿未經撤銷假釋，其未執行之刑
    ，以已執行論。(7)於97年間因施用毒品案件，經本院以97年
    度簡字第7685號判決判處有期徒刑6 月確定（此部分尚未執
    行完畢）。詎仍不知警惕，基於施用第1 級毒品海洛因、第
    2 級毒品甲基安非他命之犯意，於98年3 月12日中午，在其
    位於臺北縣蘆洲市○○路之友人住處內，以將海洛因及甲基
    安非他命混和後燒烤吸食之方式同時施用海洛因、甲基安非
    他命1 次。嗣於同日晚間10時50分許，在臺北縣三重市○○
    路107 號前為警查獲，並扣得第2 級毒品甲基安非他命（淨
    重0.2290公克，取0.0001公克鑑驗，餘0.2289公克），及其
    所有裝盛前開甲基安非他命以施用之包裝袋1 個，而查知上
    情。
二、案經臺北縣政府警察局三重分局報告臺灣板橋地方法院檢察
    署檢察官偵查起訴。
    理    由
一、本件被告所犯係死刑、無期徒刑、最輕本刑為3 年以上有期
    徒刑以外之罪，其於準備程序中就被訴事實為有罪之陳述，
    經法官告知簡式審判程序之旨，並聽取公訴人、被告之意見
    後，依刑事訴訟法第273 條之1 第1 項規定，經本院合議庭
    裁定，由受命法官獨任進行簡式審判程序審理，核先敘明。
二、被告甲○○於本院審理時對前揭犯罪事實坦承不諱，又被告
    於98年3 月12日為警採集之尿液，經送臺灣檢驗科技股份有
    限公司檢驗結果，呈鴉片類（嗎啡、可待因）、安非他命類
    （安非他命、甲基安非他命）陽性反應一情，有臺北縣政府
    警察局三重分局查獲毒品案件被移送者姓名、代碼對照表、
    臺灣檢驗科技股份有限公司濫用藥物檢驗報告各1 份在卷可
    佐，足認被告確有施用海洛因及甲基安非他命。再被告於本
    院審理時供稱係將海洛因及甲基安非他命混合燒烤而同時吸
    食，而毒品施用方式因人而異，且觀諸行政院國軍退除役官
    兵輔導委員會臺北榮民總醫院93年5 月11日北總內字第0930
    023372號函內容稱：「雖甲基安非他命或海洛因大多分開使
    用，惟於下列情況會有混用：1.有些海洛因使用者喜好加入
    甲基安非他命以增加其舒暢感覺；2.原先使用甲基安非他命
    者開始嘗試使用海洛因時；3.有些海洛因成癮者偶而會施用
    安非他命來消除海洛因戒斷時出現之不舒服症狀；4.有些海
    洛因販毒者加入甲基安非他命以增加其重量。這兩種藥物同
    時施用不會引起排斥，甚至在欣快感方面有被加強的可能」
    等語，並無排除前開2 種毒品同實施用之可能，復查無其他
    證據證明被告係分別施用海洛因及甲基安非他命，應為被告
    有利之認定，附此敘明。又毒品危害防制條例於92年7 月9
    日修正公布，自93年1 月9 日施行，其中第20條、第23條將
    施用毒品之刑事處遇程序，區分為「初犯」及「5 年內再犯
    」、「5 年後再犯」。依其立法理由之說明：「初犯」，經
    觀察、勒戒或強制戒治後，應為不起訴處分或不付審理之裁
    定；經觀察、勒戒或強制戒治執行完畢釋放後，「5 年內再
    犯」者，因其再犯率甚高，原實施之觀察、勒戒及強制戒治
    既已無法收其實效，爰依法追訴或裁定交付審理。至於經觀
    察、勒戒或強制戒治執行完畢釋放後，「5 年後再犯」者，
    前所實施之觀察、勒戒或強制戒治已足以遮斷其施用毒品之
    毒癮，為期自新及協助其斷除毒癮，仍適用「初犯」規定，
    先經觀察、勒戒或強制戒治之程序。從而依修正後之規定，
    僅限於「初犯」及「五年後再犯」2 種情形，始應先經觀察
    、勒戒或強制戒治程序。倘被告於5 年內已再犯，經依法追
    訴處罰，縱其第3 次（或第3 次以上）再度施用毒品之時間
    ，在初犯經觀察、勒戒或強制戒治執行完畢釋放5 年以後，
    已不合於「5 年後再犯」之規定，且因已於「5 年內再犯」
    ，顯見其再犯率甚高，原實施觀察、勒戒或強制戒治，已無
    法收其實效，即應依該條例第10條處罰。至於第3 次（或第
    3 次以上）施用毒品之時間，是否宜有期間限制？以多久為
    適宜？則分屬刑事政策、專門醫學之範圍，非審判機關所能
    決定，有待循立法途徑解決（參照最高法院97年9 月9 日97
    年度第5 次刑事庭會議決議）。查被告於89年間因施用毒品
    案件，經本院以89年度毒聲字第2066號裁定送觀察、勒戒後
    ，認無繼續施用毒品之傾向，於89年5 月23日執行完畢，經
    臺灣板橋地方法院檢察署檢察官於89年5 月26日以89年度毒
    偵字第1361、2763號為不起訴處分確定。於90年間因施用毒
    品案件，經本院以90年度毒聲字第3793號裁定送觀察、勒戒
    後，認無繼續施用毒品之傾向，於92年1 月30日執行完畢，
    經臺灣板橋地方法院檢察署檢察官於92年1 月30日以92年度
    毒偵緝字第25號為不起訴處分確定。於92年間因施用毒品案
    件，經本院以92年度毒聲字第970 號裁定令入戒治處所施以
    強制戒治，嗣於93年1 月9 日因法律修正報結，並由檢察官
    提起公訴，經本院以92年度訴字第1554號判決判處有期徒刑
    7 月確定。於同年間因施用毒品案件，經本院以92年度簡字
    第1713號判決判處有期徒刑6 月，緩刑2 年，緩刑期間內付
    保護管束確定，嗣經撤銷緩刑確定，前開2 罪經裁定應執行
    有期徒刑1 年確定，於93年12月25日縮刑期滿執行完畢。於
    95年間因施用毒品案件，經本院以95年度訴字第1895號判決
    判處有期徒刑8 月、4 月，應執行有期徒刑10月確定，於97
    年1 月18日縮短刑期假釋出監，至97年3 月18日縮刑期滿未
    經撤銷假釋，其未執行之刑，以已執行論。於97年間因施用
    毒品案件，經本院以97年度簡字第7685號判決判處有期徒刑
    6 月確定等情，有臺灣高等法院被告前案紀錄表1 份在卷可
    憑，被告前既曾因施用毒品案件經觀察、勒戒執行完畢，復
    於觀察、勒戒執行完畢釋放後5 年內，再犯施用毒品案件，
    且經依法追訴處罰，復於本件所認之98年3 月12日又犯施用
    第1 、2 級毒品罪，即非屬毒品危害防制條例第20條第3 項
    所規定「5 年後再犯」之情形，自應依法訴追。本件事證明
    確，被告犯行洵堪認定，應依法論。
三、按海洛因、甲基安非他命分為毒品危害防制條例第2 條第2
    項第1 款、第2 款所定之第1 級、第2 級毒品，是核被告所
    為，係犯毒品危害防制條例第10條第1 項之施用第1 級毒品
    罪、第2 項之施用第2 級毒品罪。被告因施用而持有第1 級
    毒品海洛因、第2 級毒品甲基安非他命之低度行為，為施用
    行為所吸收，係不罰之前行為，不另論罪。被告同時施用第
    1 級毒品海洛因及第2 級毒品甲基安非他命，係以一行為同
    時觸犯上開二罪，為想像競合犯，依刑法第55條之規定，從
    重依施用第1 級毒品罪論處，公訴意旨認此部分二罪應分論
    併罰，容有未洽。又被告有如事實欄所示之論罪科刑及執行
    完畢情形，有臺灣高等法院被告前案紀錄表1 份附卷可稽，
    其於徒刑執行完畢後，5 年以內再故意犯本件有期徒刑以上
    之罪，為累犯，應依刑法第47條第1 項之規定加重其刑。爰
    審酌被告前因施用毒品案件，業經觀察、勒戒及論罪科刑，
    仍未能戒除施用毒品惡習，再犯本件施用毒品犯行，顯見其
    意志不堅，委無足取，併衡其犯罪動機、目的、所犯施用毒
    品犯行究為自戕行為，及被告犯罪後於本院審理時坦承犯行
    ，態度尚可等一切情狀，量處如主文所示之刑。扣案甲基安
    非他命（淨重0.2290公克，取0.0001公克鑑驗，餘0.2289公
    克），屬第2 級毒品，不問屬於被告所有與否，應依毒品危
    害防制條例第18條第1 項前段沒收銷燬之。另裝盛前開甲基
    安非他命之包裝袋1 個，可與其內甲基安非他命毒品分別秤
    重（有交通部民用航空局航空醫務中心98年3 月25日航藥鑑
    字第0981521 號鑑定書1 份在卷可參），即無難以析離而無
    法個別宣告沒收之情事（參最高法院92年度臺上字第6911號
    判決意旨），而前開包裝袋為被告所有，供其裝盛甲基安非
    他命以避免裸露、逸出及潮濕並便於被告日後施用甲基安非
    他命之用，業經被告供承在卷，屬犯罪預備之物，應依刑法
    第38條1 項第2 款宣告沒收。
據上論斷，應依刑事訴訟法第273 條之1 第1 項、第299 條第1
項前段，毒品危害防制條例第10條第1 項、第2 項、第18條第1
項前段，刑法第11條前段、第55條前段、第47條第1 項、第38條
1 項第2 款，判決如主文。
本案經檢察官鄭潔如到庭執行職務。
中    華    民    國    98    年    6     月    30    日
                  刑事第十五庭法  官  何燕蓉
此正本與原本無異。
如不服本判決，應於判決送達後十日內敘明上訴理由，向本院提
出上訴狀（應附繕本），上訴於臺灣高等法院。
                              書記官  李崇文
中    華    民    國    98    年    7     月    1     日
附錄本案論罪科刑法條全文：
毒品危害防制條例第10條
施用第一級毒品者，處 6 月以上 5 年以下有期徒刑。
施用第二級毒品者，處 3 年以下有期徒刑。


司法院資訊處製作；財團法人民間司法改革基金會備份。
